臺灣新北地方法院板橋簡易庭小額民事判決
111年度板小字第538號
原      告  陳楷昕  

被      告  林聰松  

訴訟代理人  張暐群  
上列當事人間請求侵權行為損害賠償事件，本院於民國111年6月
28日言詞辯論終結，判決如下：
    主      文
被告應給付原告新臺幣5,520元。
原告其餘之訴駁回。
訴訟費用新臺幣4,000元，由被告負擔新臺幣1,200元，餘由原告
負擔。
本判決原告勝訴部分得假執行。
原告其餘假執行之聲請駁回。
    事實及理由
一、本件原告經合法通知，無正當理由未於最後言詞辯論期日到
    場，核無民事訴訟法第386條所列各款情形，爰依被告之聲
    請，由其一造辯論而為判決。
二、原告主張：被告於民國109年11月15日凌晨0時4分許，駕駛
    車牌號碼0000-00號自用小客車（下稱A車），欲跨越槽化線
    行駛，且前方路況無異樣而驟然煞車緊急停下，原告駕駛車
    牌號碼0000-00號自用小客車（下稱系爭車輛）反應不及而
    與A車發生碰撞，致系爭車輛受損，原告因此受有支出系爭
    車輛維修費用新臺幣（下同）18,300元之損失。為此，爰依
    侵權行為之法律關係，請求被告賠償損害等語。並聲明：㈠
    被告應給付原告18,300元。㈡願供擔保請准宣告假執行。
三、被告則以：依新北市政府警察局道路交通事故初步分析研判
    表，被告並無肇事責任，原告未注意車前狀況；縱本件被告
    有跨越槽化線行駛及變換車道未打方向燈等違規事實，亦與
    本件事故無關等語，資為抗辯。並聲明：原告之訴駁回。
四、法院之判斷：
　㈠原告主張被告於上開時、地駕駛A車，與系爭車輛發生碰撞，
    致系爭車輛受損之事實，業據提出鈞勤汽車有限公司（下稱
    鈞勤公司）出具之估價單、新北市政府警察局道路交通事故
    當事人登記聯單及系爭車輛行車執照影本為證，並據本院依
    職權向新北市政府警察局海山分局調閱本件道路交通事故卷
    宗，核閱屬實，且為被告所不爭執，是依本院證據調查之結
    果，堪認原告上開主張為真正。
　㈡按汽車在同一車道行駛時，除擬超越前車外，後車與前車之
    間應保持隨時可以煞停之距離，不得任意以迫近或其他方式
    ，迫使前車讓道；汽車除遇突發狀況必須減速外，不得任意
    驟然減速、煞車或於車道中暫停。前車如須減速暫停，駕駛
    人應預先顯示燈光或手勢告知後車，後車駕駛人應隨時注意
    前車之行動；汽車行駛時，駕駛人應注意車前狀況及兩車並
    行之間隔，並隨時採取必要之安全措施，道路交通安全規則
    第94條第1項至第3項定有明文。次按因故意或過失，不法侵
    害他人之權利者，負損害賠償責任，民法第184條第1項前段
    亦有明定。參以被告於警詢中陳稱：伊駕駛A車沿台64線接
    新北環快朝中和方向前進，行至肇事地點時，伊沒有要下板
    橋（縣民大道）匝道，當時伊速度放慢要切到左邊車道，伊
    有打方向燈，並剛準備要向左邊切時，A車車尾剛好被後方
    來車碰撞等語；原告於警詢時陳稱：伊駕駛系爭車輛沿新北
    環快朝中和方向前進，行至肇事地點時，伊要下板橋的縣民
    大道匝道，伊向右變換車道至下匝道的車道，伊的前車即A
    車亮煞車燈減速，且對方逐漸靠左，伊見狀也跟著減速，對
    方煞車比較緊，伊也將煞車踩死但仍與A車車尾發生碰撞等
    語，可見兩造原均駕車行駛於台64線新北環快往板橋縣民大
    道方向，原告駕駛系爭車輛行駛於A車後方，理應注意前方
    之行車動態，並與前車保持行車安全距離，被告駕駛A車行
    駛於台64線新北環快往板橋縣民大道之匝道處，亦不得任意
    驟然減速，然質諸被告於警詢時自陳其不欲下板橋縣民大道
    匝道，而放慢車速欲切至左邊車道，嗣A車車尾與系爭車輛
    發生碰撞等語，可見被告駕駛A車未提前切換至左側車道，
    行至往板橋匝道口前始驟然減速，欲變換至左側車道，而與
    後方原告所駕駛欲向右變換至下匝道車道之系爭車輛發生碰
    撞，被告駕駛A車顯有於快速道路出口引道驟然減速之過失
    ，而原告駕駛系爭車輛於A車後方，亦疏未注意被告駕駛A車
    往左側車道行駛之車前狀況，並與之保持行車安全距離，致
    兩車發生碰撞，同有過失。而本件經送請新北市政府車輛行
    車事故鑑定會鑑定，鑑定結果認：「一、陳楷昕駕駛自用小
    客車，未注意車前狀況且未保持行車安全距離，追撞前車，
    為肇事主因。二、林聰松駕駛自用小客車，快速道路出口引
    道減速臨停，碰撞後跨越槽化線變換車道行駛，為肇事次因
    。」，此有新北市政府交通事件裁決處111年5月23日新北裁
    鑑字第1115355575號函所附新北車鑑字第0000000號鑑定意
    見書附卷可參，亦同本院之認定，足徵原告主張被告欲跨越
    槽化線行駛而驟然煞車，致與系爭車輛發生碰撞，而有過失
    ，應屬可採。至被告雖辯稱新北市政府警察局道路交通事故
    初步分析研判表記載被告無肇事責任云云，然此僅為交通事
    故處理單位所為之初步認定，本院不受其拘束，併此敘明。
    準此，原告依前開規定，請求被告負損害賠償責任，洵屬有
    據。
　㈢又按物被毀損時，被害人除得依民法第196條請求賠償外，並
    不排除民法第213條至第215條之適用。依民法第196條請求
    賠償物被毀損所減少之價額，得以修復費用為估定之標準，
    但以必要者為限（例如：修理材料以新品換舊品，應予折舊
    ）。被害人如能證明其物因毀損所減少之價額，超過必要之
    修復費用時，就其差額，仍得請求賠償【最高法院77年度第
    9次民事庭會議決議㈠可資參照】。查系爭車輛修復費用為18
    ,300元（工資13,300元、零件5,000元），此有鈞勤公司出
    具之估價單附卷可考，惟該修復費用中零件部分係以新品更
    換舊品，則應扣除折舊後計算其損害。復依行政院財政部發
    布之「固定資產耐用年數表」規定，汽車如非屬運輸業用客
    車、貨車，其耐用年數為5年，並依同部訂定之「固定資產
    折舊率表」規定，耐用年數5年依定率遞減法之折舊率為千
    分之369，其最後1年之折舊額，加歷年折舊累計額，其總和
    不得超過該資產成本原額10分之9。準此，系爭車輛係於94
    年6月出廠，此有系爭車輛之行車執照影本在卷足憑，至本
    件事故發生之109年11月15日，系爭車輛之實際使用年數已
    逾5年，故原告就零件部分得請求之金額應以500元為限（計
    算式：5,000元×1/10＝500元），加計工資13,300元，共13,8
    00元，即為原告得請求之修車費用。
　㈣末按損害之發生或擴大，被害人與有過失者，法院得減輕賠
    償金額，或免除之，民法第217條第1項定有明文。此項規定
    之目的，在謀求加害人與被害人間之公平，故在裁判上法院
    得以職權減輕或免除之（最高法院85年台上字第1756號判例
    意旨可稽）。經查，被告固有駕駛A車於快速道路出口引道
    減速臨停，碰撞後跨越槽化線變換車道行駛之過失，惟原告
    駕駛系爭車輛，未注意車前狀況且未保持行車安全距離，為
    肇事主因，有前開鑑定意見書附卷可考，足徵原告亦與有過
    失。本院審酌雙方過失之程度及對本件事故造成之影響大小
    ，認被告就本件事故應負擔40%之過失責任，原告則應負擔6
    0%之過失責任，基此，爰依前開規定，減輕被告之賠償金額
    為5,520元（計算式：13,800元×40﹪＝5,520元）。
五、綜上所述，原告依侵權行為損害賠償之法律關係，請求被告
    給付5,520元，為有理由，應予准許。逾此部分之請求，為
    無理由，應予駁回。
六、本件原告勝訴部分係適用小額訴訟程序所為被告敗訴之判決
    ，爰依職權宣告假執行，又原告聲請供擔保宣告假執行之部
    分，僅係促使法院職權發動，毋庸另予准駁之表示。至原告
    敗訴之部分，其假執行之聲請即失所附麗，應予駁回。
七、訴訟費用負擔：本件訴訟費用額為4,000元（第一審裁判費1
    ,000元＋鑑定費用3,000元），其中被告應負擔1,200元，餘
    由原告負擔。
中　　華　　民　　國　　111 　年　　7 　　月　  15　　日
                  臺灣新北地方法院板橋簡易庭
                            法  官  施函妤
以上正本係照原本作成。
如不服本判決，應於送達後20日內，向本院提出上訴狀並表明上
訴理由，如於本判決宣示後送達前提起上訴者，應於判決送達後
20日內補提上訴理由書（須附繕本）。
中　　華　　民　　國　　111 　年　　7 　　月　  16　　日
                            書記官  吳昌穆
附錄：
一、民事訴訟法第436條之24第2項：
    對於小額程序之第一審裁判上訴或抗告，非以其違背法令為
    理由，不得為之。
二、民事訴訟法第436條之25：
    上訴狀內應記載上訴理由，表明下列各款事項：
    (一)原判決所違背之法令及其具體內容。
    (二)依訴訟資料可認為原判決有違背法令之具體事實。
三、民事訴訟法第471條第1項：（依同法第436條之32第2項規定
    於小額事件之上訴程序準用之）上訴狀內未表明上訴理由者
    ，上訴人應於提起上訴後二十日內，提出理由書於原第二審
    法院；未提出者，毋庸命其補正，由原第二審法院以裁定駁
    回之。